【裁判字號】    95,簡上,33
【裁判日期】    951123
【裁判案由】    竊盜
【裁判全文】
臺灣臺東地方法院刑事判決              95年度簡上字第33號
上  訴  人  臺灣臺東地方法院檢察署檢察官
被      告  甲○○
            乙○○
            辛○○
            己○○
            丁○○
上列上訴人因被告等竊盜案件，不服本院臺東簡易庭九十五年度
東簡字第三三二號中華民國九十五年八月三十一日第一審刑事簡
易判決（臺灣臺東地方法院檢察署檢察官聲請簡易判決處刑案號
：九十五年度偵字第一四九二號）提起上訴，本院管轄之第二審
合議庭判決如下：
    主  文
原判決關於甲○○、乙○○、辛○○、己○○、丁○○部分均撤
銷。
甲○○、乙○○、辛○○、己○○、丁○○結夥三人以上竊盜，
甲○○、乙○○各處有期徒刑捌月，辛○○、己○○、丁○○各
處有期徒刑柒月。均緩刑參年。未扣案之塑膠洗衣籃壹個、扣案
之鐵製畚箕、鋁製篩子、塑膠篩子及袋子各壹個均沒收。
    事  實
一、甲○○、乙○○、辛○○、己○○、林惠美及丙○○（丙○○部分由本院另行判決）基於意圖為自己不法所有之犯意聯
    絡，於民國九十五年五月二十四日中午十二時許，經甲○○
    、乙○○提議，結夥六人前往位於臺東縣關山鎮○○路豐原
    圳旁庚○○所有之蓮花池，分別使用辛○○所有之鐵製畚箕
    、塑膠袋子各一個、乙○○所有之鋁製篩子一個、己○○所
    有之塑膠洗衣籃一個、丙○○所有之塑膠篩子一個等器具，
    或以徒手之方式，共同竊取庚○○所養殖之蜆仔二十粒得手
    ，嗣至同日下午一時十分許，為庚○○察覺報警處理，甲○○等六人即將已竊得之二十粒蜆仔倒回上開蓮花池中，嗣並
    經到場處理之員警扣得上開鐵製畚箕、鋁製篩子、塑膠篩子
    及袋子各一個。
二、案經臺東縣政府警察局關山分局報請臺灣臺東地方法院檢察
    署檢察官偵查聲請簡易判決處刑。
    理  由
一、證據能力部分：
  (一)本件被害人庚○○於警詢中之陳述，屬被告以外之人於審判
    外之陳述，亦不符合刑事訴訟法第一百五十九條之一至之四
    各款傳聞證據之例外規定，原不得作為證據，惟經當事人均
    同意作為本案證據（見本院卷第五十五頁審理筆錄），本院
    核其陳述作成時之情況，亦無何不當之處，依刑事訴訟法第
    一百五十九條之五第一項，均具有證據能力。
  (二)按刑事審判上之共同被告對其他共同被告之案件而言，為被
    告以外之第三人，本質上屬於證人，仍應確保被告對證人之
    詰問權憲法第十六條保障人民之訴訟權，是若被告在審判中
    要求行使對質詰問權利，法院即須按照刑事訴訟法第二百八
    十七條之二規定，準用人證規範而為調查，命該共同被告具
    結並受交互詰問，而不得逕行援用先前在審判外的陳述作為
    認定犯罪的證據方法，有最高法院九十三年度台上字第六七
    六一號、九十四年度台非字第一二八號判決意旨可參。查本
    案各共同被告於警詢及偵訊中之供述，均係審判外所為，惟
    各被告均表示無須聲請傳喚其餘共同被告於審理程序中以證
    人身分加以詰問（見本院卷第五十四頁審理筆錄），檢察官
    亦未聲請傳喚，參照上開說明，本院自亦無庸就上開各共同
    被告供述部分，依據刑事訴訟法第二百八十七條之二規定，
    準用人證調查之程序。而上開各共同被告之供述，均屬被告
    以外之人於審判外之陳述，亦經當事人均同意作為本案證據
    （見本院卷第五十五頁審理筆錄），且本院核其陳述作成時
    之情況，均無何不當之處，依刑事訴訟法第一百五十九條之
    五第一項，均具有證據能力。
二、認定犯罪事實所憑之證據及理由：
  (一)被告甲○○、乙○○、辛○○、己○○、丁○○及共同被告
    丙○○於警詢、偵訊及本院審理中之自白。
  (二)證人即被害人庚○○於警詢及本院審理中之證述。
  (三)現場照片八幀。
  (四)扣案之鐵製畚箕、鋁製篩子、塑膠篩子及袋子各一個。
  (五)綜上，足見被告等自白均與事實相符，事證明確，其等犯行
    均堪認定。
三、論罪科刑之理由：
  (一)按被告等行為後，刑法及其施行法業於九十五年七月一日修
    正施行，關於新舊法律變更之比較適用，原則上應就罪刑有
    關之共犯、未遂犯、想像競合犯、牽連犯、連續犯、結合犯
    ，以及累犯加重、自首減輕暨其他法定加減原因（如身分加
    減）等一切情形，綜其全部罪刑之結果而為比較（最高法院
    九十五年第八次刑事庭會議關於中華民國刑法九十四年修正
    施行後之法律比較適用決議第一點第(四)小點參照），查本案
    就共同正犯部分，修正後刑法第二十八條雖修正為二人以上
      共同「實行」犯罪之行為者，皆為正犯，然本案被告等人
    無論依修正前後之刑法第二十八條，均屬共同正犯，故就此
    部分新法未對被告等較有利，應依刑法第二條第一項前段，
    適用被告行為時之修正前刑法。
  (二)核被告甲○○、乙○○、辛○○、己○○、林惠美所為，均
    係犯刑法第三百二十一條第一項第四款結夥三人以上竊盜罪
    （此條項並未於前揭修法中修正，無新舊法比較問題）。
  (三)被告五人與丙○○間就上開犯行均有犯意聯絡及行為分擔，
    皆為共同正犯。
  (四)原第一審判決認被告五人罪證明確，據以論罪科刑，並認被
    告五人所竊得之蜆仔數量甚微，且於被害人發覺後即將已得
    手之蜆倒回池中，對社會危害情形尚非鉅大，而其所犯之加
    重竊盜罪係最輕本刑為有期徒刑六月以上之罪，即使科以最
    輕之刑，參酌其等犯罪情節仍嫌過重，認被告等人犯罪情節
    尚堪憫恕，而依刑法第五十九條規定酌減其刑，另諭知沒收
    鐵製畚箕、鋁製篩子、塑膠篩子及袋子各一個，固非無見，
    惟查：
  1.按刑法第五十九條之酌量減輕其刑，必於犯罪之情狀，在客
    觀上足以引起一般之同情，認為即予宣告法定最低度刑期，
    ，猶嫌過重者，始有其適用。最高法院六十九年度台上字第
    四五八四號著有判例。查本件被告等人結夥六人行竊，人數
    眾多，顯藉以壯大聲勢、便於行竊，且觀之前揭扣案其等所
    攜帶之數個裝盛器具，顯原圖竊取大量蜆仔，係嗣經被害人
    察覺始作罷，至其等事後雖將已竊得之物歸還被害人，惟此
    僅係犯後態度，對其等已成立之犯罪情節尚無影響，是本院
    認被告等人之犯罪情狀，尚無何情堪憫恕之處，自無刑法第
    五十九條之適用餘地。
  2.本案被告等人用以供上開犯罪所用之物，除扣案之鐵製畚箕
    、鋁製篩子、塑膠篩子及袋子各一個外，尚有己○○所有之
    塑膠洗衣籃一個，有現場照片一幀附卷足據（見警卷第三十
    六頁上方照片），並經被告己○○供明在卷（見本院卷第五
    十九頁審理筆錄），原審未就此部分併諭知沒收，亦有未洽
    。
  3.綜上，本件公訴人上訴意旨指摘原判決未臻允當，為有理由
    ，自應由本院予以撤銷改判。
  (五)爰審酌被告甲○○、乙○○提議行竊，其餘被告即參與犯行
    ，結夥行竊之人數眾多，潛在之危害非輕，惟念其等所竊之
    財物價值尚微，於經被害人察覺後即予歸還等一切情狀（另
    上訴意旨提及告訴人指訴被告等人在本件案發現場尚開車衝
    撞告訴人乙節，經告訴人於本院審理中證稱：本件案發當天
    伊到達田裡，看到被告等人，伊就擋住路不讓他們走，他們
    的車就開過來，但沒有撞到伊【見本院卷第五十二頁審理筆
    錄】，證人吳永田於本院審理中亦證稱：本件被告等人行竊
    乙案，就是伊看到告訴庚○○的，但之後伊就先走了，所以
    警察後來如何查獲伊沒看到【見本院卷第五十三、五十四頁
    審理筆錄】，顯均無法證明被告等人於案發現場有開車撞擊
    告訴人，附此敘明），分別量處如主文所示之刑。
  (六)又按刑法第七十四條緩刑之規定，亦於前開修法中修正，惟
    參照最高法院九十五年度第八次刑事庭決議，犯罪在新法施
    行前，新法施行後，緩刑之宣告，應逕適用新法第七十四條
    之規定（是其效力不及於從刑之宣告）。查被告五人前均未
    曾受有期徒刑以上刑之宣告，有臺灣高等法院被告前案紀錄
    表可佐，其等因一時失慮，涉犯本案，犯後已深表悔意，本
    院認經此偵審程序，其等當已知所警惕，信無再犯之虞，前
    開宣告之刑以暫不執行為適當，爰依新刑法第七十四條第一
    項第一款，均宣告緩刑三年。
  (七)未扣案之塑膠洗衣籃一個，及扣案之鐵製畚箕、鋁製篩子、
    塑膠篩子及袋子各一個，分屬己○○、辛○○、乙○○所有
    （詳如前揭事實欄所載），供本件犯罪所用之物，經被告等
    供明在卷，其中塑膠洗衣籃雖未扣案，惟尚無證據足認已滅
    失，應與其餘扣案物品併宣告沒收，而刑法第三十八條第一
    項第一款、第二項雖亦於前揭修法中將「左列」改為「下列
    」、「犯人」改為「犯罪行為人」，然參照前揭最高法院決
    議，沒收部分係屬從刑，應附屬於主刑，而與主刑適用同一
    準據法，爰併依修正前刑法第三十八條第一項第二款均宣告
    沒收。至現場查獲惟亦未扣案之水桶一個（見警卷第三十六
    頁上方照片），固為被告辛○○所有之物，惟經其否認為供
    本件犯罪所用，爰不另宣告沒收。
  (八)上訴意旨另以：告訴人庚○○復指訴被告五人及丙○○於九
    十五年三月至五月間連續八次前往本件案發地點告訴人所有
    之蓮花池行竊，合計竊得烏鰡魚數百條、蓮花一千株及蜆仔
    等物，因認原審量刑過輕。惟查，告訴人庚○○於本院審理
    中以證人身分具結證稱：伊僅親眼目睹被告五人及丙○○涉
    犯本案，之前伊的蓮花池遭竊時，伊並不在場，是吳永田告
    知有看到五、六個人在伊田裡採收，吳永田說他不認識那五
    、六個人，也沒有告訴伊就是本案被告五人及丙○○去採收
    的（見本院卷第五十一、五十二頁審理筆錄），證人吳永田
    於審理中亦證稱：伊在本案發生之前曾三、四次看過庚○○
    田裡有幾個人在採收蓮花及蜆，但伊都不認識那些人，所以
    也不知道之前這三、四次偷的人是不是本案被告等人（見本
    院卷第五十三頁審理筆錄），顯無從證明被告等人除本案外
    尚有多次前往告訴人蓮花池行竊，至告訴人提供之案發現場
    遺留之同一家自助餐店便當空盒多個之照片數幀（見本院卷
    第七十三、七十五、七十七頁照片），亦無法證明係被告等
    人多次至現場所遺留，自與告訴人指訴之上開犯行無直接關
    聯性。此外，復查無其他事證足認被告等人涉犯上開犯行，
    告訴人執以為請求檢察官上訴之理由，顯有未洽，亦與本案
    無關，附此敘明。
四、應適用之法條：
  (一)刑事訴訟法第四百五十五條之一第一項、第三項、第三百六
    十九條第一項前段、第三百六十四條、第二百九十九條第一
    項前段。
  (二)刑法第二條第一項前段、第三百二十一條第一項第四款、第
    七十四條第一項第一款，修正前刑法第二十八條、第三十八
    條第一項第二款。
本案經檢察官戊○○到庭執行職務。
中    華    民    國    95    年    11    月    23    日
                  刑事第四庭   審判長法  官  黃建都
                                     法  官  陳君鳳
                                     法  官  黃珮茹
以上正本證明與原本無異。
不得上訴。
                                     書記官  徐源坤
中    華    民    國    95    年    11    月    23    日
附錄論罪法條：
刑法第2條第1項前段
中華民國刑法第321條第1項第4款
犯竊盜罪而有左列情形之一者，處 6 月以上、 5 年以下有期徒
刑：
一  於夜間侵入住宅或有人居住之建築物、船艦或隱匿其內而犯
    之者。
二  毀越門扇、牆垣或其他安全設備而犯之者。
三  攜帶兇器而犯之者。
四  結夥三人以上而犯之者。
五  乘火災、水災或其他災害之際而犯之者。
六  在車站或埠頭而犯之者。
前項之未遂犯罰之。
刑法第74條第1項第1款
修正前刑法第28條、第38條第1項第2款


司法院資訊處製作；財團法人民間司法改革基金會備份。
